【裁判字號】    99,聲,122
【裁判日期】    990222
【裁判案由】    聲請具保停止羈押
【裁判全文】
臺灣高等法院臺南分院刑事裁定           99年度聲字第122號
聲 請 人即
選任辯護人  李季錦  律師
被      告  甲○○
上列聲請人因被告殺人未遂案件(本院99年度上訴字第92號)，聲
請人聲請具保停止羈押，本院裁定如下：
    主  文
聲請駁回。
    理  由
一、本件聲請意旨略以：
(一)被告所犯雖為重罪，然被告並無羈押之必要:然
 1、羈押被告必須符合下列四項要件: (一)被告犯罪嫌疑重大；
    (二)有刑事訴訟法第101條第1項所列三款情形之一；(三)非
    予羈押顯難進行追訴、審判或執行; (四)客觀上有羈押之必
    要(台灣高等法院87年度台抗字第87號裁定參照)。而所謂必
    要性原則要求，在達到目的同等有效手段中，應選擇干預基
    本權最小者為之，否則即屬不必要。(林鈺雄，刑事訴訟法
    ，上冊總論編第284頁，2000年9月版)，此觀之刑事訴訟法
    第101條之2前段：「…第101條第1項或第101條之1第1項各
    款所定情形之一而無羈押之必要者，得逕命具保、責付或限
    制住居。」規定自明。
 2、本件被告就檢察官起訴之部分犯罪事實，被告均已坦承不諱
    ，僅否認有殺人之犯意，且被告遭羈押後，深具悔悟，被告
    已無串證、湮滅證據之虞，且有固定居所並無逃亡之虞，實
    無羈押之必要。
(二)被告遭羈押後，目前家中僅年邁的父母，無人照顧，是懇請
    鈞院審酌被告犯後態度尚稱良好，被告對自己之犯行深感悔
    悟，並無難以進行追訴、審判之虞，被告顯無繼續羈押之必
    要，爰依刑事訴訟法第101絛之2之規定，狀請鈞院鑒核，惠
    准予停止羈押，並指定保證金額，以便籌措云云。
二、按羈押後，有無繼續羈押之必要，仍許法院斟酌訴訟進行程
    度及其他一切情事而為認定，除有刑事訴訟法第114條各款
    所列情形之一不得駁回者外，是否撤銷羈押或准許具保停止
    羈押，該管法院有自由裁量之權，衡非被告所得強求（最高
    法院46年台抗字第6號判例參照）。又羈押係以實行訴訟，
    保全證據或刑罰之執行為目的之強制處分，故法院審酌應否
    羈押時，除應先審查被告是否有刑事訴訟法第101條第1項各
    款所列情形，或有無第101條之1各款所列之罪名，且有事實
    足認為有反覆實施同一犯罪之虞外，尤應就是否有「非予羈
    押顯難進行追訴、審判或執行」之必要情事，依卷內具體客
    觀事證予以審酌，以決定是否確有羈押之必要（臺灣高等法
    院89年度抗字第184號裁定參照）。另按基於憲法保障人民
    身體自由之意旨，被告有刑事訴訟法第101條第1項第3款事
    由者，仍應有相當理由認為其有逃亡、湮滅、偽造、變造證
    據或勾串共犯或證人等之虞，法院斟酌命該被告具保、責付
    或限制住居等侵害較小之手段，均不足以確保追訴、審判或
    執行程序之順利進行，此際予以羈押，方堪稱係屬維持刑事
    司法權有效行使之最後必要手段。是被告縱然符合刑事訴訟
    法第101條第1項第3款之羈押事由，法官仍須就犯罪嫌疑是
    否重大、有無羈押必要、有無不得羈押之情形予以審酌，非
    謂一符合該款規定之羈押事由，即得予以羈押，固經司法院
    釋字第665號解釋釋明在案。然上揭所稱「相當理由」，與
    同條項第1款、第2款法文內之「有事實足認有……之虞」（
    學理上解釋為「充分理由」）尚屬有間，其條件當較寬鬆。
    良以重罪常伴有逃亡、滅證之高度可能，係趨吉避凶、脫免
    刑責、不甘受罰之基本人性，倘一般正常之人，依其合理判
    斷，可認為該犯重罪嫌疑重大之人具有逃亡或滅證之相當或
    然率存在，即已該當「相當理由」之認定標準，不以達到充
    分可信或確定程度為必要。以量化為喻，若依客觀、正常之
    社會通念，認為其人已有超過百分之五十之逃亡、滅證可能
    性者，當可認具有相當理由認為其有逃亡、滅證之虞。此與
    前二款至少須有百分之八十以上，始足認有該情之虞者，自
    有程度之差別。再其認定，固不得憑空臆測，但不以絕對客
    觀之具體事實為限，若有某些跡象或情況作為基礎，即無不
    可。至相關之事實或跡象、情況，鑑於此非屬實體審判之核
    心事項，自以自由證明為已足，並不排斥傳聞證據，斯不待
    言(最高法院98年度台上字第668號裁定參照)。
三、查本件被告甲○○因犯殺人未遂案件，經本院訊問後，認被
    告犯罪嫌疑重大，且所犯係死刑、無期徒刑或最輕本刑為五
    年以上有期徒刑之罪，並有逃亡之虞，符合刑事訴訟法第10
    1條第1項第1款、第3款之要件，而有羈押之必要，裁定自99
    年1月21日起羈押。且本件原審法院認被告所為係犯刑法第
    271條第2項、第1項殺人未遂罪，乃屬刑事訴訟法第101條第
    1項第3款「所犯為最輕本刑為五年以上有期徒刑之罪」之法
    定羈押原因。且被告迭於警詢、偵訊、原審及本院，雖否認
    有殺人犯意，惟均坦承有持菜刀刺中黃漢宗頸部之事，並經
    被害人指訴明確，復有被害人之診斷證明書附卷，及被告所
    有持以犯案之菜刀扣案可稽，並經原審判處被告有期徒刑八
    年在案，足認被告犯罪嫌疑重大。且原審所處上開刑期不短
    ，而本案(本院99年度上訴字第92號)仍在審理中，日後仍有
    上訴第三審之可能，且如判決有罪確定，即有執行之必要。
    故為保全將來審判及執行程序之順利進行，實現國家之刑罰
    權，認對被告繼續執行羈押，基於被告武器平等與充分防禦
    權之行使上並無任何不當限制，亦不違背比例原則。
四、聲請人雖以被告對於本案犯罪事實業已坦承犯行，僅爭執否
    認有殺人犯意，且有固定居所並無逃亡之虞等語為由聲請具
    保停止羈押。然查：
(一)本件被告固坦承有於案發時地，攜帶菜刀進入被害人家中，
    並以菜刀刺中被害人頸部等情，然仍否認有殺人故意。而被
    告被訴刑法第271條第2項、第1項殺人未遂案件，為最輕本
    刑有期徒刑五年以上之重罪，且原審亦已判處被告有期徒刑
    八年在案，堪認被告日後不無為逃亡躲避審理、執行而有逃
    亡之虞。從而，為保全被告將來審判及執行程序之順利進行
    ，實現國家之刑罰權，認對被告繼續執行羈押，基於被告武
    器平等與充分防禦權之行使上並無任何不當限制，亦不違背
    比例原則。聲請人以被告已坦承本案犯行不諱，且有固定居
    所，並無逃亡之虞云云，尚無法排除被告羈押之必要性。
(二)被告另以父母年邁無人照顧為由，請求准予具保停止羈押等
    語。惟上開事項，僅屬被告個人之家庭因素，並無法定應予
    具保停止羈押之事由，尚難認為有停止羈押之法定原因存在
    。
五、綜上各情，本院依上開事證，認被告犯刑法第271條第2項、
    第1項殺人未遂案件，犯罪嫌疑重大，並有相當理由可認有
    逃亡之虞，非予羈押，顯難進行審判及執行程序，而有羈押
    之必要，是其羈押之原因依然存在，聲請意旨所執前述事由
    並無法排除被告原有之羈押原因，已如前述。從而，聲請人
    聲請具保停止羈押，自難准許，應予駁回。
中    華    民    國    99    年    2     月    22    日
                    刑事第六庭  審判長法  官  董武全
                                      法  官  沈揚仁
                                      法  官  賴純慧
以上正本證明與原本無異。
如不服本裁定，應於收受本裁定後五日內向本院提出抗告狀。
                                      書記官  蔡宜均
中    華    民    國    99    年    2     月    24    日

司法院資訊處製作；財團法人民間司法改革基金會備份。
